【裁判字號】    92,聲,3310
【裁判日期】    921013
【裁判案由】    聲明異議
【裁判全文】
臺灣臺中地方法院刑事裁定                        九十二年度聲字第三三一號
    聲明異議人
        即
    受  刑  人  甲○○
右列聲明異議人因違反毒品危害防制條例案件，對於檢察官之執行（九十二年度執字
第七五七四號），聲明異議，本院裁定如左：
    主  文
聲明異議駁回。
    理  由
一、本件聲明異議意旨略以：受刑人因違反毒品危害防制條例案件，經本院判處有期
    徒刑五月，如准易科罰金，以三百元折算一日，經臺灣臺中地方法院檢察署以九
    十二年度執字第七五七四號執行指揮書發監執行。查聲明人確因家中有年邁雙親
    亟待照料，若入監執行，則恐父母無人照料而生社會問題，有戶籍謄本及里長證
    明書可資證明，則又依刑法第四十一條之規定，受刑人顯有執行困難之情形，應
    准予易科罰金，而臺灣臺中地方法院檢察署未慮及此，及引錯誤資料認受刑人係
    通緝到案，而否准易科罰金之指揮執行，顯有不當。為此爰依前開規定，懇請准
    予易科罰金，以勵自新云云。
二、按「受刑人或其法定代理人或配偶以檢察官執行之指揮為不當者，得向諭知該裁
    判之法院聲明異議」，刑事訴訟法第四百八十四條固定有明文。惟按「犯最重本
    刑五年以下有期徒刑以下之刑之罪，而受六月以下有期徒刑或拘役之宣告，因身
    體、教育、職業或家庭之關係或其他正當事由，執行顯有困難者，得以一元以上
    三元以下折算一日，易科罰金，但確因不執行所宣告之刑，難收矯正之效，或難
    以維持法秩序者，不在此限」，刑法第四十一條第一項亦規定甚明。至受刑人是
    否「執行顯有困難」，或有無「確因不執行所宣告之刑，難收矯正之效」之情形
    ，係由承辦檢察官，就受刑人之具體情況審酌而指揮之，屬於檢察官指揮執行時
    得自由裁量之事項，此觀之刑事訴訟法第四百五十七條第一項前段之規定自明。
三、經查：
（一）受刑人甲○○於九十二年間，因違反毒品危害防制條例案件，經本院於九十二
      年七月十七日以九十二年度沙簡字第三五六號判處有期徒刑五月，如易科罰金
      ，以三百元折算一日，並於九十二年八月十一日確定，此有本案執行指揮書一
      份附卷可稽，並經本院調取臺灣臺中地方法院檢察署九十二年度執字第七五七
      四號執行案卷核閱屬實，而受刑人於九十二年八月二十六日到案後，經該執行
      案件檢察官訊問對本案執行有何意見時，係答稱：「我沒有錢可以辦易科。」
      、「（問：今天發監執行有何意見？）沒有意見。」等語，此有該案訊問筆錄
      附卷足稽，受刑人既未提出易科罰金聲請，則檢察官據此未准許受刑人易科罰
      金而直接發監執行，乃屬有據，足徵檢察官並未以受刑人係因通緝到案為由作
      為否准受刑人易科罰金之請求，是檢察官之指揮執行，難認有何不當之處，則
      受刑人主張檢察官以其係通緝到案為由，而否准易科罰金之請求云云，應屬無
      據。
（二）聲明異議人雖另提出戶籍謄本、里長證明書，主張受刑人因家庭及職業之關係
      ，如令受刑人發監執行，顯會造成受刑人之父母無人照料云云。惟受刑人之父
      母除與受刑人同住外，尚有受刑人其他兄弟洪金義、洪清和同住，此觀受刑人
      所提出之戶籍謄本甚明，是縱受刑人入監執行，其父母應尚無陷於無人照料情
      況之可能，此外，受刑人並未提出其他理由及證據證明執行顯有困難之處，不
      足認受刑人有何因家庭或職業關係致生執行困難之情事，檢察官上開之執行亦
      無違法之處。
四、綜上所述，檢察官於其裁量權範圍內，綜合各情認本件有刑法第四十一條第一項
    但書之情形，不准受刑人易科罰金，而令受刑人甲○○入監服刑，所為執行之指
    揮，尚無不當或違法之處。本件聲明異議為無理由，應予駁回。
據上論斷，應依刑事訴訟法第四百八十六條，裁定如主文。
中      華      民      國    九十二    年      十      月     十三     日
                                臺灣臺中地方法院刑事第四庭
                                      法  官  王 世 華
右正本證明與原本無異。
如不服本裁定，應於裁定送達後五日內向本院提出抗告狀。
                                      書記官
中      華      民      國    九十二    年      十      月     十三     日


司法院資訊處製作；財團法人民間司法改革基金會備份。
